臺灣臺中地方法院刑事判決　　　　　　　九十三年度重訴字第一一四三號
　　公　訴　人　臺灣臺中地方法院檢察署檢察官
　　被　　　告　戊○○
　　指定辯護人　本院公設辯護人丙○○
右列被告因擄人勒贖等案件，經檢察官提起公訴（九十二年度偵字第一五五七六號）
，本院判決如左：
    主    文
戊○○共同意圖勒贖而擄人，處有期徒刑柒年肆月。
    犯罪事實
一、戊○○、乙○○（業經本院判處有期徒刑五年五月確定，現執行中）及劉信杰（
    綽號「阿杰」，另案由本院審理中），於民國九十年九月十六日凌晨一時許，共
    同基於意圖勒贖及意圖為自己不法所有之犯意聯絡，先由劉信杰駕駛乙○○以附
    條件買賣方式購買，而取得占有使用之車號Ｚ二－八七四六號自小客車（嗣由所
    有權人福灣企業股份有限公司轉售予許萍媺），搭載戊○○、乙○○二人，至戊○○位於臺中市○○街二二七巷二十三號居所（為戊○○不詳友人承租後供戊○○居住），取出戊○○所有水果刀一把及膠帶一捲（均未據扣案），預置在車內
    ，再由劉信杰駕駛上開自小客車搭載戊○○、乙○○，前往臺中市市區尋找作案
    目標，隨於同日凌晨二時許，行經臺中市○○街與尚德街交岔路口附近，見甲○○獨自駕駛車號Ｂ三－二九三五號自小客車返回住處，認有機可趁，乃由劉信杰
    將所駕駛之自小客車暫停道路旁，三人隨即下車，趁甲○○停妥汽車，正欲徒步
    返回住處之際，由劉信杰持所上開水果刀一把，趨前抵住甲○○腰際，並將甲○○壓制在地上，戊○○隨即上前共同壓制甲○○，乙○○則站在車號Ｚ二－八七
    四六號自小客車旁把風。之後，因劉信杰未能順利尋獲甲○○所有上開自用小客
    車之鑰匙，乃起身前去駕駛車號Ｚ二－八七四六號自小客車，同時要求乙○○上
    前與戊○○共同協力將甲○○，強擄進入車號Ｚ二－八七四六號自小客車後座內
    。接著，即由戊○○在車內，以事先準備之膠帶，矇住甲○○雙眼及綑綁其雙手
    。劉信杰隨即將車駛往臺中市○○區○○路附近之戊○○上開居所。待四人下車
    進屋後，戊○○乃喝令甲○○褪去身上外著衣物（僅著內衣、褲），以免甲○○
    趁隙逃逸，同時搜刮甲○○置於衣物內之財物。但因未搜得任何財物，劉信杰乃
    持上開水果刀，逼問甲○○講出其所有金融卡之藏放地點及密碼。甲○○為求得
    以安全脫身，迫不得已，乃告知劉信杰：伊所有金融卡藏放在住處內之衣櫃內，
    並告以金融卡之密碼。隨即由乙○○負責在該處看管甲○○，由劉信杰駕駛車號
    Ｚ二－八七四六號自小客車搭載戊○○，前往甲○○臺中市○區○○路一三六號
    二樓之二住處。途中並在車內，發現甲○○先前遺留在車內之所有車號Ｂ三－二
    九三五號自小客車之鑰匙。待該二人到達甲○○上開住處，正欲進入之際，因突
    聞狗吠之聲響，致生心虛，因而作罷。旋由劉信杰駕駛車號Ｚ二－八七四六號自
    小客車，另由戊○○持先前所發現之甲○○遺留之鑰匙，駕駛甲○○所有車號Ｂ
    三－二九三五號自小客車，一起返回戊○○上開居所。該二人進屋後，劉信杰即
    大聲責問甲○○：住處有飼養狗，為何未事先告知？甲○○即回稱：該狗係寵物
    狗，並不會咬人，可以放心入內，拿取金融卡等語。之後，劉信杰乃駕駛車號Ｂ
    二－八七四六號自小客車搭載戊○○，再次前往甲○○上開住處。二人到達後，
    即進入屋內（無故侵入住宅部分，未據告訴），依甲○○所告知之位置，順利取
    得甲○○所有發卡人為寶島商業銀行股份有限公司（以下簡稱寶島銀行）、卡號
    ：Ｚ0000000000000號及發卡人為土地銀行股份有限公司（以下簡
    稱土地銀行）、卡號：Ｚ00000000000號之金融卡各一張。隨由劉信
    杰駕駛車號Ｚ二－八七四六號自小客車，將戊○○載回渠上開居所，並再次向甲○○確認金融卡之密碼。之後，由戊○○及乙○○負責在上開居所，共同看管甲○○，由劉信杰獨自持上開金融卡，前往設於臺中市○○區○○路四段二三二號
    土地銀行北屯分行，自同日上午八時三十八分起，至同日上午八時四十五分止，
    接續十次將甲○○所有之上開發卡人為寶島銀行之金融卡，置入該分行之自動櫃
    員機內，並輸入由甲○○所告知之密碼，以此不正方法，共計自該自動櫃員機內
    ，提領取得甲○○所有存於該帳戶內之新臺幣（下同）二十萬元現金（每次提領
    二萬元，分十次提領。因含跨行提領手續費七元，故於提款明細顯示為二萬零七
    元。且因係跨行提領，隔日始入帳，故存款帳目明細上記載之入帳日為九十年九
    月十七日）。另將甲○○之上開發卡人為土地銀行之金融卡，置入上開自動櫃員
    機內，並輸入由甲○○所告知之密碼，以此不正方法，自該自動櫃員機內，提領
    甲○○所有存於該帳戶內之四千元現金。於順利提得款項後，劉信杰即駕車返回
    戊○○上開居所，與戊○○及乙○○會合，並同意釋放甲○○及交還甲○○所有
    之上開自小客車。隨由劉信杰駕駛甲○○所有上開自用小客車，搭載甲○○、戊○○二人，並由戊○○負責在車內，看管甲○○。另由乙○○駕駛車號Ｚ二－八
    七四六號自小客車尾隨在後，負責接應。嗣於九十年九月十七日上午十一時三十
    分許，劉信杰駕駛甲○○所有上開自小客車，行經臺中市○○區○○路與北興街
    交岔路口附近，見四下無人，認機不可失，乃將車輛暫停道路旁，並與戊○○迅
    速下車，留下甲○○一人在車內。戊○○、劉信杰旋即改搭乘由乙○○駕駛之車
    號Ｚ二－八七四六號自小客車，離開現場。在車內並由劉信杰自上開提領所得款
    項中，抽取九千元，分交予乙○○，餘款則由戊○○與劉信杰朋分。待甲○○獨
    自掙脫後，始報警循線查獲乙○○，始查悉上情。
二、案經甲○○訴由臺灣臺中地方法院檢察署檢察官偵查起訴。
    理    由
一、訊據被告戊○○矢口否認右揭犯行，辯稱：其未與乙○○共同對甲○○擄人勒贖
    ，是乙○○誣陷其的，其與乙○○是國中同學，之前曾因乙○○找其去與人打架
    ，但到場時其未幫忙，害乙○○被打，亦曾因喝酒時與乙○○吵架，差點打起來
    ，故乙○○與其有仇恨，其確實未參與犯案云云。然查：
(一)、被害人甲○○遭乙○○及另二名成年男子擄人勒贖之事實，業據被害人於警詢、
    偵查中及本院另案（九十二年度訴字第一Ｏ一六號）審理時指訴綦詳，核與目擊
    證人陳金福於警詢、偵查中及本院上開案件審理時證述之情節相符，並有被害人
    所有寶島銀行及土地銀行帳戶存摺之存提明細影本各一份、歹徒在提款機提款之
    照片影本二張、證人陳金福記下乙○○自小客車車號「Ｚ２－８７４６」之紙張
    影本一份、Ｚ二－八七四六號自小客車之車籍作業系統查詢認可資料一份、乙○○所繪臺中市○○街二二七巷二十三號住宅現場簡圖一份、劉信杰戶卡片一份附
    卷可稽。
(二)、與乙○○共同對被害人擄人勒贖之二名共犯為被告戊○○與劉信杰，其等有共同
    犯下如犯罪事實欄所載過程之犯行等情，業據共同被告乙○○於本院另案九十二
    年度訴字第一Ｏ一六號案件審理時、本案偵查及審理時供、證述明確，並有其自
    白書一份在卷可按。而被害人於本院另案九十二年度訴字第一Ｏ一六號案件審理
    時指稱：「我曾經與看守我的人獨處過，經過我剛剛當庭私下詢問被告（即乙○○）當日對話情形，被告均應答正確，所以看守我的也有可能是被告，因為我當
    時有跟看守我的人說三萬元放了我，被告有答應，另外二人後來不答應，這件事
    情應該只有看守我的人知道，所以我認為被告有可能是看守我的人。」、「賴明
    昌確定不是，另外一個己○○不能確定是不是，戊○○應該也是」等語，及於本
    案偵查時指稱：「（提示劉信杰照片，該人是否當天有參與強盜你財物之人？）
    該人就是當天拿我提款卡去提款機處提款之人」、「（他們押你之時是何人拿刀
    ？）即是照片中之人（劉信杰）」、「其中拿刀押我之人有戴眼鏡」等語，顯然
    共犯乙○○應係在臺中市○○街二二七巷二十三號處看守被害人之人，且被告戊○○與劉信杰應有參與本件擄人勒贖之犯行無誤。另共犯乙○○所涉本件罪行，
    亦經本院九十二年度訴字第一Ｏ一六號判決判處有期徒刑五年五月確定，亦有該
    判決書在卷可參。
(三)、臺中市○○街二二七巷二十三號住宅為張紋綻所有，九十年九月間係出租給他人
    等情，業據證人張紋綻於偵查中證述屬實。而該住宅係一棟三樓半之透天店鋪式
    房子，被害人稱當時蒙眼拘禁在二樓前面房間，當時被告係將電動鐵捲門打開後
    ，將車子直接停在室內等情，亦據檢察官勘驗現場查明屬實，製有勘驗筆錄及現
    場圖附於偵查卷可稽，並有該住宅、房間及臨近環境照片共八張附於偵查卷可按
    。依該住宅緊臨軍功市場及符合被害人與共犯乙○○所描述之情節，足見該住宅
    二樓房間確係被害人遭拘禁之處所，允無疑義。而被告戊○○於案發前後前間，
    即曾向朋友借住在上開臺中市○○街二二七巷二十三號住宅，被告戊○○與乙○○為國中同學，與劉信杰則係一起做過水電工的朋友等情，亦據被告戊○○於本
    院審理時供述明確，則依此地緣與朋友交誼等關係推之，應係被告戊○○提供上
    開住宅作為拘禁被害人之處所無疑。
(四)、又被告戊○○雖曾因酒後口角等細故與乙○○有過不愉快，惟共犯乙○○業於偵
    查中供稱：「戊○○稱與我有爭執，其實後來我們就又很好了」等語，及於本院
    審理時證稱：「有一次因為喝酒發生爭執」、「口角而已，他有跟我道歉，並沒
    有肢體衝突」、「（他是私下跟你道歉，還是在其他人的面前道歉？）就是我們
    私底下遇到的時候，像朋友一樣跟我寒暄」、「（除了你剛才說喝酒發生口角外
，有無跟被告發生其他爭執？）沒有」、「（國中的時候有無發生爭執？）只有
    同學間之打打鬧鬧而已，實際上並沒有發生什麼爭執」、「（這次與戊○○喝酒
    發生口角，也是如同之前這樣隔天就好了？）是的」、「（口角之後有無再跟被
    告一起喝酒？）有的，我們之後還常常一聚餐好幾次」、「（口角之後有無懷恨
    在心想報復？）沒有」、「隔天我們已經忘掉了」等語，顯然乙○○對於與被告
    戊○○酒後發生口角之事，並不以為意，且衡諸常情，一般人間發生口角之情，
    尚屬稀鬆平常之事，應不致於造成深仇大恨而思圖報復之念，況被告戊○○與乙○○二人為國中同學，應不致於因酒後口角即結下深仇怨恨甚明。
(五)、綜上所述，被告戊○○應有參與本件之擄人勒贖犯行，其所辯無非卸飾之詞，不
    足採信，事證明確，其犯行洵堪認定。
二、核被告戊○○所為，係犯修正後刑法三百四十七條第一項擄人勒贖罪及刑法第三
    百三十九條之二第一項利用自動付款設備詐欺取財罪。按行為應否處罰及如何處
    罰，固以行為時之法律為準；而法律一經廢止，其效力原則上固不得復存，然例
    外可依新法之規定予以延續。刑法第二條第一項規定：「行為後法律有變更者，
    適用裁判時之法律。但裁判前之法律有利於行為人者，適用最有利於行為人之法
    律。」其但書即係舊法之效力例外予以延續之規定。被告戊○○所犯擄人勒贖罪
    ，行為時有效之懲治盜匪條例及刑法同有處罰之規定，因懲治盜匪條例為刑法之
    特別法，依特別法優於普通法之法律適用原則而適用該條例，該條例廢止後，自
    應回歸適用刑法之相關規定。又懲治盜匪條例之廢止及刑法第三百四十七條之修
    正係同時公布，因之，修正前刑法第三百四十七條並非中間法，即不生比較適用
    中間法之問題。就被告所犯之罪而言，該條例雖然廢止，然廢止前後均有刑罰規
    定，自屬刑法第二條第一項之行為後法律有變更，而非犯罪後之法律已廢止其刑
    罰，依刑法第二條第一項之規定，自應就被告戊○○行為時有效之懲治盜匪條例
    第二條第一項第九款與裁判時之修正後刑法第三百四十七條比較適用。被告戊○○行為後，懲治盜匪條例已於九十一年一月三十日公布廢止，刑法第三百四十七
    條亦同時修正公布，擄人勒贖罪之法定本刑，修正後刑法第三百四十七條第一項
    規定為死刑、無期徒刑或七年以上有期徒刑，較諸懲治盜匪條例第二條第一項第
    九款之唯一死刑為輕。是依刑法第二條第一項前段規定，應適用裁判時之修正後
    刑法第三百四十七條第一項規定，對被告戊○○論處。被告戊○○與乙○○、劉
    信杰間，有犯意聯絡及行為分擔，為共同正犯。其等對被害人甲○○所為妨害自
    由之行為，乃係其等共同擄人勒贖之手段行為，故其等共同所為妨害自由犯行，
    不另論罪（最高法院六十五年臺上字第三三五六號判例參照）。被告戊○○與共
    犯乙○○、劉信杰先後十一次利用自動櫃員機，詐領被害人所有存款之行為，係
    本於單一犯意，密接為之，且所侵害之法益為同一，為接續犯，應包括論以利用
    自動付款設備詐欺取財一罪。被告戊○○所共犯上開二罪間，具有方法、結果之
    牽連關係，為牽連犯，應依刑法第五十五條規定，從一重之擄人勒贖罪處斷。被
    告戊○○與共犯乙○○、劉信杰於取得贖款後，即行釋放被害人，應依修正後刑
    法第三百四十七條第五項後段規定，減輕其刑。爰審酌被告戊○○犯罪之動機、
    目的、手段、其品行及智識程度、於犯罪所居之地位及分工應高於共犯乙○○，
    而低於共犯劉信杰、犯罪之所得非鉅、所為嚴重危害社會治安及其犯罪後之態度
    不佳等一切情狀，量處如主文所示之刑。
據上論斷，應依刑事訴訟法第二百九十九條第一項前段，刑法第二條第一項前段、第
二十八條、（修正後）第三百四十七條第一項、第五項、第三百三十九條之二第一項
、第五十五條，判決如主文。
本案經檢察官丁○○到庭執行職務。
中      華      民      國      九十三      年      十二    月    三    日
                                臺灣臺中地方法院刑事第六庭
                                    審判長法  官  簡 源 希
                                          法  官  戴 博 誠
                                          法  官  林 念 祖
右正本證明與原本無異。
如不服本判決，應於判決送達後十日內向本院提出上訴狀，上訴於臺灣高等法院臺中
分院( 須附繕本 )。
                                          書記官
中      華      民      國      九十三      年      十二    月    三    日
如不服本判決，應於送達後十日內向本院提出上訴狀（須附繕本），上訴於臺灣高等
法院臺中分院。
附錄論罪科刑法條：
刑法第三百四十七條第一項：意圖勒贖而擄人者，處死刑、無期徒刑或七年以上有期
                          徒刑。
                  第五項：犯第一項之罪，未經取贖而釋放被害人者，減輕其刑；
                          取贖後而釋放被害人者，得減輕其刑。
刑法第三百三十九條之二第一項：意圖為自己或第三人不法之所有，以不正方法由自
                              動付款設備取得他人之物者，處三年以下有期徒刑
                              、拘役或一萬元以下罰金。
